臺灣高等法院刑事判決　　　　　　　　96年度上易字第577 號
上　訴　人　臺灣臺北地方法院檢察署檢察官
被　　　告　乙○○
上列上訴人因被告妨害名譽案件，不服臺灣臺北地方法院95年度
易字第2799號，中華民國96年1月23日第一審判決（起訴案號：
臺灣臺北地方法院檢察署95年度偵字第24698號）提起上訴，本
院判決如下：
    主  文
上訴駁回。
    事  實
一、乙○○係臺北縣深坑鄉阿柔村村長，於民國（下同）95年10
    月21日晚上9 時許，前往友人林茂盛位於臺北縣深坑鄉阿柔
    村阿柔洋29之1 號養豬農舍餐敘時，因力邀林茂盛前往有女
    陪侍之餐廳續攤，遭林茂盛之妻甲○○勸阻而心生不滿，竟
    基於妨害甲○○名譽之犯意，在上開不特定人均得共見共聞
    之出入門口，公然以「去當妓女」、「臭女人」、「妳去艋
    舺給人幹」、「幹妳媽」等粗鄙言語辱罵甲○○，致甲○○
    名譽受損。
二、案經甲○○訴由臺北縣政府警察局新店分局報請臺灣臺北地
    方法院檢察署檢察官偵查起訴。
    理  由
一、按「被告以外之人於審判外之陳述，雖不符前4 條（即刑事
    訴訟法第159條之1至第159條之4）之規定，而經當事人於審
    判程序同意作為證據，法院審酌該言詞陳述或書面陳述作成
    時之情況，認為適當者，亦得為證據。當事人或辯護人於法
    院調查證據時，知有第159條第1項不得為證據之情形，而未
    於言詞辯論終結前聲明異議者，視為有前項之同意」，刑事
    訴訟法第159條之5定有明文。查被告乙○○於本案言詞辯論
    終結前，並未爭執證人林茂盛、陳信雄於警詢、檢察官偵訊
    結證時及告訴人甲○○於檢察官偵訊結證時所為審判外之陳
    述無證據能力，揆諸上開刑事訴訟法第159條之5之規定，應
    認被告乙○○已同意上開各該證據方法得作為證據；而本院
    審酌上開各該供述證據均非非法取得，並無證明力明顯過低
    之瑕疵，復經原審及本院於審判期日就上開各項證據進行調
    查、辯論，是本件認定事實所引用之上開各項證據，依法均
    有證據能力，合先敘明。
二、訊據被告乙○○否認有何公然侮辱告訴人甲○○之犯行，辯
    稱：伊與告訴人平時是好朋友，伊當時經過告訴人家，告訴
    人之夫林茂盛要伊進去喝酒，伊喝完酒處於酒醉狀態，不知
    道有講什麼話辱罵告訴人云云。
三、惟查，被告公然以前揭粗鄙言語辱罵告訴人甲○○之犯行，
    業據證人即告訴人甲○○於檢察官偵訊時結證明確（95年度
    偵字第24698 號卷第25頁），核與證人林茂盛、陳信雄於警
    詢（95年度偵字第24698號卷第9至10頁、第11至12頁）及檢
    察官偵訊時（95年度偵字第24698 號卷第25至26頁）之證述
    相符，足見本件證人即告訴人甲○○所指訴之情節，確與事
    實相符，足堪憑信；被告徒以其當時處於酒醉狀態，及與告
    訴人係多年好友而否認上開犯行，顯係飾卸之詞，委無足採
    。
四、核被告所為，係犯刑法第309條第1項之公然侮辱罪。被告以
    前開言詞辱罵告訴人，係基於一個侮辱犯意之決定，以達成
    其同一犯罪之各個舉動，屬當次侮辱行為之接續行為，為單
    純一罪。至公訴意旨雖另以：被告公然以「全家死光光」、
    「不聽我村長之話，你們很難在阿柔村生存」等語辱罵告訴
    人，致告訴人名譽受損云云，惟經核被告所為此部分之言詞
    ，並無貶損告訴人個人名譽之意，是公訴意旨認被告此部分
    所為亦構成公然侮辱，尚有未合，然此部分與前揭論罪部分
    為單純一罪之關係，自不另為無罪之諭知。
五、原審基於以上之認定，並審酌被告僅因細故即出言辱罵告訴
    人，該等言語對告訴人之名譽所生損害，及被告於原審審理
    中業已坦承犯行之犯罪後態度等一切情狀，量處拘役20日，
    如易科罰金，以新臺幣1千元折算1日，其認事用法均無違誤
    ，量刑亦屬適切。又被告雖尚有檢察官函送併辦之涉犯恐嚇
    犯行，然此部分核與前揭論罪之公然侮辱部分，並無裁判上
    一罪關係（詳如後述），原審未予審判，於法亦無不合，是
    檢察官上訴意旨以：本件被告乙○○尚涉有恐嚇罪部分，原
    審未予審判，已有違法，且被告惡性重大，實無僅科處拘役
    20日之理云云，指摘原判決不當，核無理由，應予駁回。
六、臺灣臺北地方法院檢察署96年度偵字第3709號移送併辦意旨
    略以：被告乙○○係臺北縣深坑鄉阿柔村村長，於95年10月
    21日，前往友人林茂盛位於臺北縣深坑鄉阿柔村阿柔洋29之
    1 號養豬農舍餐敘時，因力邀林茂盛前往有女陪侍之餐廳續
    攤，遭林茂盛之妻甲○○勸阻而心生不滿，竟以「我是村長
    我最大，若不聽我的話你們很難在阿柔村生活」、「永遠不
    能出頭天」、「永遠活在我的腳底下」、「讓妳全家死光光
    」等語恐嚇甲○○，致甲○○心生畏怖，足生損害於安全。
    因認被告乙○○此部分所為，另涉犯刑法第305條之恐嚇危
    害安全罪嫌云云。惟查，檢察官所指被告以前揭言詞恐嚇告
    訴人甲○○之犯行，與被告以上揭粗鄙言語辱罵告訴人甲○
    ○部分，雖均係於極為密接之時間內在同一處所所為，然究
    非基於同一犯罪決意為之，顯係被告基於各別之犯意而為，
    因之被告先後以言詞辱罵及恐嚇告訴人，在法律評價上自應
    認係二個行為，而與刑法第55條所謂「一行為而觸犯數罪名
    」之想像競合犯迥不相牟，檢察官以被告所涉恐嚇罪嫌，與
    其所犯上揭公然侮辱罪，在時間、地點及原因上無法區隔，
    顯係基於同一犯罪決意所為之接續行為，屬一行為觸犯數罪
    名之想像競合犯，而將恐嚇部分移送本院併案審理，容有誤
    會；綜上，併辦意旨所指被告另涉犯刑法第305條之恐嚇危
    害安全部分，與前揭經起訴論罪之公然侮辱部分，犯意各別
    ，行為互殊，恐嚇危害安全部分自非為起訴效力所及，本院
    自無從併予審理，應退回檢察官另為妥適之處理。
七、據上論斷，應依刑事訴訟法第368 條，判決如主文。
本件經檢察官姜貴昌到庭執行職務。
中　　華　　民　　國　　96　　年　　4 　　月　　24　　日
　　　　　　　　　  刑事第九庭審判長法　官  劉景星
                                    法  官　陳世宗
　                                  法  官　周盈文
以上正本證明與原本無異。
不得上訴。
                                    書記官　余姿慧
中　　華　　民　　國　　96　　年　　4 　　月　　24　　日
附錄：本案論罪科刑法條全文
中華民國刑法第309 條
公然侮辱人者，處拘役或3 百元以下罰金。
以強暴犯前項之罪者，處1 年以下有期徒刑、拘役或5 百元以下
罰金。
